臺灣臺北地方法院刑事判決
111年度審交簡上字第42號
上  訴  人  臺灣臺北地方檢察署檢察官
被      告  沈彣旭





上列上訴人因被告過失傷害案件，不服本院於民國111年4月29日
所為111年度審交簡字第64號第一審刑事簡易判決（起訴案號：1
10年度調偵字第1800號），提起上訴，本院管轄之第二審合議庭
判決如下：
    主      文
上訴駁回。
沈彣旭緩刑貳年。
    事實及理由
一、按被告於第二審經合法傳喚，無正當之理由不到庭者，得不
     待其陳述，逕行判決，刑事訴訟法第371條定有明文。又對
    於簡易判決有不服而上訴者，得準用上開規定，刑事訴訟法
    第455條之1第3項亦有明定。本件被告經本院合法傳喚後，
    於本院111年8月9日審判期日無正當理由未到庭，有本院送
    達證書、刑事報到單及審判筆錄在卷可稽，依上開規定，爰
    不待其陳述，逕為一造辯論判決。
二、本案經本院合議庭審理結果，認第一審簡易判決認事用法及
    量刑均無不當，應予維持，並引用附件第一審簡易判決書記
    載之事實、證據及理由。
三、檢察官上訴意旨如後列兩點：
  ㈠按刑罰之量定，固屬法院自由裁量之職權行使，惟刑事審判
    之量刑，旨在實現刑罰權之分配的正義，故法院對科刑判決
    之被告量刑，應符合罪刑相當原則，使罰當其罪，以契合人
    民之法律感情。此所以刑法第57條明定科刑時應審酌一切情
    狀，尤應注意該條所列各款情形，以為科刑輕重之標準（最
    高法院95年度台上字第1779號判決意旨可資參照）。次按，
    我國刑法前於94年2月2日修正時，將自首之法律效果修正為
    「得」減輕其刑，理由在於「按自首之動機不一而足，有出
    於內心悔悟者，有由於情勢所迫者，亦有基於預期邀獲必減
    之寬典者；對於自首者，依現行規定一律必減其刑，不僅難
    於獲致公平，且有使犯人恃以犯罪之虞」等考量，若不予區
    別其自首動機，均一律必減其刑，有失公平。其自首減輕其
    刑之例，旨在鼓勵犯罪者悔悟投誠以改過自新，俾使犯罪事
    實易於發覺並節省訴訟資源，是法院是否依上開規定減輕，
    允依前旨審酌判斷（最高法院108年度台上字第1756號判決
    意旨可資參照）。申言之，縱然符合自首情形，法院仍應視
    具體情況區別其自首動機，決定減輕其刑與否，而非一律當
    然減輕其刑。
  ㈡依卷附道路交通事故肇事人自首情形紀錄表（110年 度偵字第19722號卷第49頁）之記載，被告之自首情形為「報案人或勤指中心轉來資料未報明肇事人姓名，處理人員 前往現場處理肇事人在場，並當場承認為肇事人」；被告於警方到場後，自承是路人報案，有道路交通事故談話紀錄表在卷可稽（上開偵卷第25頁），可知被告並未在本件事故發生後立即報警，且事故發生時，有肇事雙方外之他人目擊，若被告逕自駕車離去，其車牌號碼遭他人辨識指認之機率極高，則被告非無可能僅因情勢所迫，始停留在原處。再參諸被告雖表示有意與告訴人陳冠亦、陳冠佑和解，卻始終未提出可行之和解方案，迄今未給付分文彌補告訴人2人所受損害，甚至於原審調解期日當場對告訴人2人口出惡言、飆罵三字經等情狀，其是否出於真誠悔悟而自首，是否適宜予以減刑之寬典，均有疑義。原審未審酌上情，逕予減刑，難謂妥適。綜上所述，告訴人具狀請求上訴，經核應屬有據。爰附送刑事聲請上訴狀，依刑事訴訟法第344條第3項、第1項及第455條之1第1項規定提起上訴，請將原判決撤銷，更為適當合法之判決等語。
四、本院判斷：
  ㈠量刑之輕重，係事實審法院得依職權自由裁量之事項，茍已
    斟酌刑法第57條各款所列情狀而未逾越法定刑度，則不得遽
    指為違法；又刑罰之量定屬法院自由裁量之職權行使，但仍
    應審酌刑法第57條所列各款事由及一切情狀，為酌量輕重之
    標準，並非漫無限制，在同一犯罪事實與情節，如別無其他
    加重或減輕之原因，下級法院量定之刑，亦無過重或失輕之
    不當情形，則上級法院對於下級法院之職權行使，原則上應
    予尊重（最高法院72年台上字第6696號判例意旨參照）。由
    上可知，法律固賦予法官自由裁量權，但此項裁量權之行使
    ，並非得以恣意為之，仍應受一般法律原則之拘束，苟無濫
    用裁量權、違反比例原則、重要量刑事由未予斟酌之情事，
    尚難謂有違法或不當之處。
  ㈡本案經原審審理結果，認被告犯罪事證明確，因而適用刑事
    訴訟法第449條第2項、第3項，刑法第284條前段、第62條前
    段、第55條、第41條第1項前段、刑法施行法第1條之1第1項
    ，審酌被告駕車在市區道路上，迴車前未注意先禮讓來往車
    輛均安全通過，即貿然迴轉，致與適騎乘機車自對向直行駛
    至之告訴人陳冠亦（車上搭載告訴人陳冠佑）發生碰撞，導
    致告訴人二人人車倒地成傷；念被告犯後坦認犯行，雖有意
    願洽談和解/調解，然雙方就金額差距、是否分期給付等節
    無法達成共識，經告訴人二人之母暨法定代理人到庭表示：
    不用調解了，還要看醫生回診，我們已經退讓很多步，被告
    已經拖延很久沒誠意，刑事部分可以先結案等語（見本院審
    交易卷第97、99頁），參以被告之過失情節、告訴人騎車未
    隨時注意車前狀況亦有過失【註：當時告訴人陳冠亦騎車行
    向之內側車道上，已有車輛暫停欲等待被告完成迴轉，詎告
    訴人陳冠亦尚未隨時保持警覺注意車前狀況、減速慢行，乃
    至猝不及防而撞上被告車輛，此觀本院勘驗事發時錄影之截
    圖（見本院審交易卷第102頁），佐以陳冠亦陳稱：我騎在
    安康路上直行，左邊有兩台汽車在內線車道停下來，他們有
    可能看到被告的車子所以停在那裡等，我是外側車道，他的
    車被那兩台停等的車擋住我沒看到，我騎過去時被告的車子
    已經迴轉過來，我來不及閃，就撞到被告車輛前側等語（見
    偵卷第124至125頁）甚明】，兼衡被告之智識程度、生活經
    濟狀況，暨告訴人二人所受傷勢等一切情狀，量處如原審主
    文所示之刑，並諭知得易科罰金及其折算標準。
　㈢經核原審上開審酌情由並無不合，復參酌被告於本院審理時
    坦承犯行，認原審認事用法並無不當，量刑尚屬妥適，未逾
    越法律規定之範圍，亦無濫用權限之情事，難謂有何違法可
    言。至原審雖未及審酌被告與告訴人二人於本院審理中達成
    和解並履行完畢（有111年審交簡上附民移調字第8號調解筆
    錄在卷可憑），惟就此與原判決量刑所據理由為整體綜合觀
    察，尚難認原審就本件犯罪事實與情節量處之刑，有何明顯
    過重或失輕之不當，應予維持。公訴人提起上訴，核無理由
    ，應予駁回。
  ㈣被告前未曾受有期徒刑以上刑之宣告，有臺灣高等法院被告
    前案紀錄表一份在卷可稽，本院認經此偵、審程序及科刑宣
    告後，當知所警惕，無再犯之虞，所宣告之刑以暫不執行為
    適當，依刑法第74條第1項第1款規定，併予緩刑諭知，以啟
    自新。
據上論斷，應依刑事訴訟法第455條之1第1項、第3項、第371條
、第368條、第373條，刑法第74條第1項第1款，判決如主文。
本案經檢察官江文君提起公訴，檢察官羅嘉薇提出上訴，檢察官
郭耿誠到庭執行職務。
中    華    民    國    111   年    8    月     25    日
                  刑事第二十庭審判長  法  官  洪英花

                                      法  官  賴鵬年

                                      法  官  謝欣宓
以上正本證明與原本無異。
不得上訴。
                                      書記官  洪啟瑞
中    華    民    國    111   年    8    月     26    日
附件：
臺灣臺北地方法院刑事簡易判決
111年度審交簡字第64號
公  訴  人  臺灣臺北地方檢察署檢察官
被      告  沈廷洲
上列被告因過失傷害案件，經檢察官提起公訴（110年度調偵字
第1800號），被告於本院審理中自白（110年度審交易字第677號
），本院認宜以簡易判決處刑如下：
    主      文
沈廷洲犯過失傷害罪，處有期徒刑肆月，如易科罰金，以新臺幣
壹仟元折算壹日。
    事實及理由
一、沈廷洲於民國110年2月12日凌晨1時13分許，駕駛車牌號碼0
    000-00號自用小客車，沿新北市新店區安康路1段往新店方
    向行駛，途經新店區安康路1段291號前，本應注意汽車迴車
    前，應暫停並顯示左轉燈光或手勢，看清無來往車輛始得迴
    轉，以避免危險或交通事故之發生，且依當時天候雨、夜間
    有照明、柏油路面濕潤無缺陷、無障礙物、無號誌、對向車
    道有無來車等情況，復依其智識、精神狀態、車況正常等並
    無不能注意之情形，竟疏未注意對向來車動態，亦未及等待
    對向所有車道上之車輛均安全通行，僅於見到對向車道之內
    側車道上車輛欲暫停禮讓之際，即貿然自安康路1段車道上
    向左往對向進行迴轉，適對向外側車道上有由陳冠亦所騎乘
    （搭載陳冠佑）之車牌號碼000-0000號普通重型機車直行駛
    至，一時見狀閃避不及，遂以機車車頭撞擊沈廷洲小客車右
    前側車門等處，陳冠亦、陳冠佑2人因而人車倒地，陳冠亦
    乃受有左側股骨幹粉碎性、移位性骨折，陳冠佑則受有右側
    膝部挫擦傷、左腳踝挫傷、右側手肘挫傷、右側手部挫傷。
    嗣警員獲報至現場處理，沈廷洲在有偵查犯罪職權之機關或
    公務員發覺其犯罪前，主動向到場處理之警員表明其係肇事
    人，自首並接受裁判，始悉上情。案經陳冠亦、陳冠佑訴由
    新北市政府警察局新店分局報請臺灣臺北地方檢察署檢察官
    偵查起訴。
二、證據名稱： 
  ㈠被告沈廷洲於偵查中及本院審理時之自白。
  ㈡證人即告訴人陳冠亦於警詢、偵查中及本院審理時之指訴。
  ㈢證人即告訴人陳冠佑於警詢、偵查中及本院審理時之指訴。
　㈣道路交通事故現場圖、補充資料表、交通事故談話紀錄表、
    交通事故調查報告表（一）（二）暨現場及車損照片、監視
    器影像擷圖及檔案光碟等件。　
　㈤新北市政府警察局道路交通事故初步分析研判表。
　㈥道路交通事故肇事人自首情形紀錄表、舉發違反道路交通管
    理事件通知單、公路監理電子閘門證號查詢汽車駕駛人、車
    號查詢汽車車籍資料。
　㈦告訴人陳冠亦、陳冠佑之天主教耕莘醫療財團法人耕莘醫院
    診斷證明書。
　㈧本院111年3月3日會同當事人當庭勘驗交通監視錄影畫面之勘
    驗筆錄、擷圖等件。
三、論罪：
　　核被告所為，係犯刑法第284條前段之過失傷害罪。又被告
    於肇事後，於有偵查犯罪職權之員警前往處理時在場，且當
    場承認為肇事人，進而接受裁判，有道路交通事故肇事人自
    首情形紀錄表存卷可佐（見偵卷第49頁），已符合自首要件
    ，爰依刑法第62條前段規定減輕其刑。被告以一過失行為同
    時致告訴人2人受傷，為同種法益之想像競合犯，應從一重
    處斷。
四、量刑：
　　爰審酌被告駕車在市區道路上，迴車前未注意先禮讓來往車
    輛均安全通過，即貿然迴轉，致與適騎乘機車自對向直行駛
    至之告訴人陳冠亦（車上搭載告訴人陳冠佑）發生碰撞，導
    致告訴人2人人車倒地成傷，誠屬不該；惟念被告犯後坦認
    犯行，雖有意願洽談和解/調解，然雙方就金額差距、是否
    分期給付等節無法達成共識，經告訴人2人之母暨法定代理
    人到庭表示：不用調解了，還要看醫生回診，我們已經退讓
    很多步，被告已經拖延很久沒誠意，刑事部分可以先結案等
    語（見本院審交易卷第97、99頁），參以被告之過失情節、
    告訴人騎車未隨時注意車前狀況亦有過失【註：當時告訴人
    陳冠亦騎車行向之內側車道上，已有車輛暫停欲等待被告完
    成迴轉，詎告訴人陳冠亦尚未隨時保持警覺注意車前狀況、
    減速慢行，乃至猝不及防而撞上被告車輛，此觀本院勘驗事
    發時錄影之截圖（見本院審交易卷第102頁），佐以陳冠亦
    陳稱：我騎在安康路上直行，左邊有兩台汽車在內線車道停
    下來，他們有可能看到被告的車子所以停在那裡等，我是外
    側車道，他的車被那兩台停等的車擋住我沒看到，我騎過去
    時被告的車子已經迴轉過來，我來不及閃，就撞到被告車輛
    前側等語（見偵卷第124至125頁）甚明】，兼衡被告之智識
    程度、生活經濟狀況，暨告訴人2人所受傷勢等一切情狀，
    量處如主文所示之刑，並諭知易科罰金之折算標準。
五、依刑事訴訟法第449條第2項、第3項，刑法第284條前段、第
    62條前段、第55條、第41條第1項前段，刑法施行法第1條之
    1第1項，逕以簡易判決處刑如主文。
六、如不服本判決，應於判決書送達後20日內，向本院提出上訴
    狀（應附繕本），上訴於本院合議庭。
本案經檢察官江文君偵查起訴，檢察官黃思源、羅嘉薇到庭執行
職務。
中　　華　　民　　國　　111 　年　　4 　　月　　29　　日
 　　　　　　　　 刑事第二十一庭法　官　歐陽儀
上正本證明與原本無異。 
如不服本判決應於收受送達後20日內向本院提出上訴書狀，並應
敘述具體理由；其未敘述上訴理由者，應於上訴期間屆滿後20日
內向本院補提理由書（均須按他造當事人之人數附繕本）「切勿
逕送上級法院」。告訴人或被害人如對於本判決不服者，應具備
理由請求檢察官上訴，其上訴期間之計算係以檢察官收受判決正
本之日期為準。 因疫情而遲誤不變期間，得向法院聲請回復原
狀。
                                書記官  程于恬
中　　華　　民　　國　　111 　年　　5 　　月　　3 　　日
附錄論罪科刑法條全文：
中華民國刑法第284條（過失傷害罪）
因過失傷害人者，處1年以下有期徒刑、拘役或10萬元以下罰金
；致重傷者，處3年以下有期徒刑、拘役或30萬元以下罰金。